【裁判字號】    99,消債抗,261
【裁判日期】    991213
【裁判案由】    聲請更生程序
【裁判全文】
臺灣高雄地方法院民事裁定           99年度消債抗字第261號
抗  告  人  莊月惠
上列抗告人因消費者債務清理條例聲請更生事件，對本院民國99
年9 月17日97年度審消債更字第232 號裁定提起抗告，本院裁定
如下：
    主  文
抗告駁回。
抗告費用新台幣壹仟元由抗告人負擔。
    理  由
一、抗告意旨略以：抗告人為高昌行之負責人，與配偶共同經營
    ，惟因民國95年間經濟不景氣，抗告人之配偶中風病倒，重
    擔即由抗告人一肩挑起，請鈞院給予抗告人重建經濟生活之
    機會。爰提起抗告，請求廢棄原裁定並准予更生等語。
二、按消費者債務清理條例（下稱消債條例）所稱消費者，指5
    年內未從事營業活動或從事小規模營業活動之自然人。又小
    規模營業指營業額平均每月20萬元以下者，消債條例第2 條
    第1 項、第2 項定有明文。其立法理由謂，為符合費用相當
    性原理及程序經濟原則，本條例適用對象為自然人，並限定
    其範圍為最近5 年內未從事營業活動者，例如：單純受領薪
    水、工資之公務員、公司職員、勞工等；或從事小規模營業
    活動者，例如：計程車司機、小商販等，不論渠等負債務之
    原因是否因消費行為而生，均得利用較和解、破產程序簡速
    之更生及清算程序清理債務，助益其適時重建更生。故參照
    統一發票使用辦法第4 條第1 款，及財政部75年7 月12日台
    財稅字第7526254 號函訂定營業人使用統一發票銷售額標準
    為平均每月20萬元，規定該條例第2 條第2 項之營業額標準
    。是以債務人如非自然人或雖為自然人，但係從事平均每月
    營業額超過20萬元之營業活動者，即非消費者債務清理條例
    所稱之消費者，自無消費者債務清理條例適用之餘地。
三、經查：抗告人係高昌行之負責人，高昌行已於95年12月21日
    申請停業登記等情，有抗告人提出於原審法院之財團法人金
    融聯合徵信中心當事人查詢個人資料（信用報告）回覆書、
    財政部台灣省南區國稅局高雄縣分局99年8 月13日南區國稅
    局高縣一字第0990048743號函可考（見消債更卷第56頁、22
    8 頁）。揆諸上揭本條例施行細則第3 條第2 項之規定，無
    論抗告人是否自高昌行受有薪資，均視為自己從事營業活動
    ，其營業額並依前開營業活動之營業額定之；又本條例第2
    條第2 項所定之營業額，以5 年內之營業總額除以「實際營
    業月數」計算之，消債條例施行細則第3 條第2 項及第4 條
    亦有明文，是應以本件抗告人99年6 月23日聲請更生時回溯
    5 年，即自94年7 月起至95年7 月止營業額為計算基準，該
    期間每月營業額約330,990 元【（793,368 ＋824,438 ＋70
    5,171 ＋1,979,893 ÷）13＝330,990 】，亦有財政部台灣
    省南區國稅局高雄縣分局99年9 月10日南區國稅局高縣一字
    第0990053955號函可憑（見消債更卷第244 至252 頁）。從
    而，抗告人之平均每月銷售額約33萬元，已逾消債條例第2
    條第2 項所定營業額之標準，顯不符消債條例第2 條所定之
    要件，是原裁定認其因逾越該條例第2 條第2 項所定營業額
    之標準，而不得依該條例所定之更生程序清理其債務，並無
    違誤，抗告意旨指摘原裁定為不當，求予廢棄，為無理由，
    應予駁回。又本件雖駁回抗告人更生之聲請，惟抗告人得另
    循破產法所規定之和解或破產程序清理其債務，或於其所經
    營之商號停業後5 年後，再循消債條例之規定再向本院聲請
    更生，以清理其債務，附此敘明。
四、據上論結，本件抗告為無理由，依消費者債務清理條例第11
    條第2 項、第15條，民事訴訟法第495 條之1 第1 項、第44
    9 條第1 項、第95條、第78條，裁定如主文。
中    華    民    國    99    年    12    月    13    日
                  民事第三庭  審判長法  官  朱玲瑤
                                    法  官  陳宛榆
                                    法  官  洪能超
正本係照原本作成。
本裁定不得抗告。
中    華    民    國    99    年    12    月    13    日
                                    書記官  火秋予

司法院資訊處製作；財團法人民間司法改革基金會備份。
